臺灣板橋地方法院交通事件裁定　　　　99年度交聲字第1285號
原處分機關　交通部公路總局臺北區監理所板橋監理站
異　議　人
即受處分人　謝儒輝
上列異議人即受處分人因違反道路交通管理處罰條例案件，對於
交通部公路總局臺北區監理所民國99年5 月21日北監營裁字第裁
40-DB0000000號違反道路交通管理事件裁決處分聲明異議，本院
裁定如下：
    主  文
原處分撤銷。
謝儒輝不罰。
    理  由
一、按法院受理交通事件，準用刑事訴訟法之規定，道路交通管
    理處罰條例第89條前段定有明文，是以最高法院76年臺上字
    第4986號判例所揭示：「認定犯罪事實所憑之證據，雖不以
    直接證據為限，間接證據亦包括在內，然而無論直接或間接
    證據，其為訴訟上之證明，須於通常一般之人均不致有所懷
    疑，而得確信其為真實之程度者，始得據為有罪之認定，倘
    其證明尚未達到此一程度，而有合理之懷疑存在時，事實審
    法院復已就其心證上理由予以闡述，敘明其如何無從為有罪
    之確信，因而為無罪之判決，尚不得任意指為違法」之意旨
    ，亦即刑事訴訟法上法院認定事實之最重要原則之一即認定
    被告有罪，就該有罪事實不能有任何之合理懷疑存在之原則
    ，於法院審理行為人違反道路交通管理處罰條例案件時，當
    有其適用。易言之，法院於審理行為人違反道路交通管理處
    罰條例案件，於為事實之認定時，如就原處分機關所認定行
    為人違規之事實仍有合理之懷疑，而無法確信行為人確有該
    當於道路交通管理處罰條例各該處罰條文之構成要件事實時
    ，即應依訴訟法上待證事實「倘有懷疑，則應從被告之利益
    作解釋」之證據法則，作對異議人有利之認定。次按汽車駕
    駛人，行經有燈光號誌管制之交岔路口闖紅燈者，處新臺幣
    （下同）1,800 元以上5,400 元以下罰鍰；另汽車駕駛人有
    第53條之情形者，除依原條款處罰鍰外，並予記違規點數3
    點，道路交通管理處罰條例第53條第1 項、第63條第1 項第
    3 款固分別定有明文。又按汽車行駛至交岔路口，其行進、
    轉彎，應遵守燈光號誌之指揮，道路交通安全規則第102 條
    第1 項第1 款前段定有明文；又車輛面對圓形紅燈表示禁止
    通行，不得超越停止線或進入路口，道路交通標誌標線號誌
    設置規則第206 條第5 款亦有明文。是以道路交通管理處罰
    條例第53條第1 項所規定「汽車駕駛人，行經有燈光號誌管
    制之交岔路口闖紅燈」之違規行為，自係指在交岔路口面對
    紅燈時，仍「超越停止線進入路口」之行為而言，若駕駛人
    係在其行進方向之號誌變換為紅燈前，即已超越停止線進入
    路口，嗣其雖於該號誌轉換為紅燈時，方駛出交岔路口，此
    仍與「行經有燈光號誌管制之交岔路口闖紅燈」之違規行為
    不盡相符，合先敘明。
二、原處分意旨略以：異議人即受處分人（下稱受處分人）謝儒
    輝於民國99年4 月9 日下午1 時49分許，駕駛車牌號碼818-
    EX號營業一般小客車，行經有燈光號誌管制之桃園縣龜山鄉
    ○○○路與集盛公司前時，因有「駕車行經有燈光號誌管制
    之交岔路口闖紅燈（闖紅燈直行）」之違規行為，為桃園縣
    政府警察局龜山分局警備隊員警以桃警局交字第DB0000000
    號舉發違反道路交通管理事件通知單（下稱舉發通知單）當
    場舉發，受處分人拒絕簽收，乃於舉發通知單上註明「拒簽
    郵寄」之事由，而視為已收受。受處分人曾於99年4 月25日
    應到案日期前之99年4 月21日向原處分機關提起申訴，經原
    處分機關函請原舉發機關調查結果，仍認受處分人有上揭違
    規行為，原處分機關乃於99年5 月21日依照道路交通管理處
    罰條例第53條第1 項、第63條第1 項第3 款（裁決書漏載「
    第3 款」，應予補充）之規定，裁處受處分人罰鍰2,700 元
    ，並記違規點數3 點等語。
三、異議意旨略以：受處分人未闖紅燈，於綠燈時已過東萬壽路
    的紅綠燈路口，那是一個丁字形路口，因要撥電話，就停在
    路邊打電話，後再起步就被警員攔下說受處分人闖紅燈，那
    裡為轉彎路段，警員錄影未照到路口，警員亦看不到路口即
    開單等語。
四、本件原處分機關認受處分人有上開闖紅燈之違規事由，而予
    以裁罰，無非係以原舉發機關員警所製發上開舉發通知單及
    桃園縣政府警察局龜山分局99年5 月4 日山警分交字第0995
    018321號書函函覆為其論據。惟查：
（一）證人即本件舉發員警沈金昌於本院訊問時，到庭具結證稱
      ：當天伊等是站在東萬壽路集盛公司前路口紅綠燈前，距
      離該路口大約100 公尺，伊發現車號818-EX闖紅燈，當場
      舉發，伊等當天有站在路中間有看到異議人的車輛有闖紅
      燈的情形，該路段是屬於雙向四線車道，在該路口顯示紅
      燈時，伊等都會站到路口來看，異議人當時是直接開過來
      ，都沒有停車的情形，異議人是從外側直行，當時綠燈變
      紅燈，在這過程中，異議人的車輛都沒有停止，就直接行
      駛過來；（經提示取締光碟的翻拍照片），該光碟是當天
      取締時的光碟，而伊依照提示翻拍照片第22秒之紅綠燈燈
      號為紅燈時，沒有看到異議人的車輛；本件當天在紅燈完
      全亮時，伊還看不到異議人的車子，後來伊發現他的車子
      是從邊線切過來等語（見本院100 年1 月21日訊問筆錄第
      2-4 頁）。依證人上開證述，其當時發現受處分人之車輛
      出現於東萬壽路上直駛通過上開路口往證人這端車道行駛
      而來時，已於該路口之號誌完全亮起為紅燈後，核與卷附
      取締當天證人所採證拍攝之第22秒、第26秒翻拍照片相符
      ，同時參酌上開舉發錄影光碟翻拍6 張照片（第22秒至第
      31秒），可知，受處分人所駕車輛於該路口號誌紅燈亮起
      後，經過約4 秒出現於上該路口處而直駛行近證人執勤所
      處位置遭攔停下來時，該路口號誌仍處於紅燈狀態，固堪
      認定。
（二）惟證人沈金昌復證稱：伊看不到對向停止線；該路口距離
      很短，伊看到異議人的車速衝很快，都沒有停止，在伊等
      取締路口前，還有一個紅綠燈，這個紅綠燈跟前一個路口
      紅綠燈同步，不可能伊在這個路口看到紅燈，他在前一個
      路口是綠燈；伊看不到異議人方向行駛過來的停止線；伊
      位置確實是沒有辦法看到異議人所來的路口的停止線，伊
      等先前有先去該路口看過，所以伊大概知道該路口的停止
      線在何處，所以依伊當時判斷，異議人應是闖紅燈等語（
      見上示本院訊問筆錄第3 、4 頁）。是證人並未確實看到
      於該路口紅燈亮起當時，受處分人所駕車輛是否仍超越該
      路口停止線進入路口情形，依據上揭舉發錄影光碟之翻拍
      照片，亦無法明確辨識該路口受處分人駕車來向之停止線
      ，即受處分人於面對紅燈時，是否有「超越停止線進入路
      口」之行為，依上揭證人證述及舉發錄影光碟之內容，並
      無法排除受處分人上開所辯經過該路口時是綠燈，伊停下
      至路邊撥電話，後再起步之情。綜上所述，尚無法以證人
      舉發當時所目擊受處分人之車輛於東萬壽路直行方向號誌
      為紅燈後，始出現於上開路口處直駛而來情形，而遽以認
      定受處分人駕車有於該路口紅燈亮起後，仍駕車闖紅燈進
      入該路口之違規行為存在。
五、綜上所述，本件員警所證述舉發過程既有上開瑕疵，無法遽
    以認定受處分人於上開時、地，有何直行闖紅燈違規之事實
    ，此外，復查無其他積極證據足認受處分人確有於上開時地
    紅燈直行之違規事實，揆諸前引法文及判例意旨，自應為對
    受處分人有利之認定。是原處分機關遽對受處分人裁罰，容
    非允當，受處分人不服是項裁決而聲明異議，為有理由，自
    應由本院撤銷原處分，改為受處分人不罰之諭知，以資適法
    。
據上論斷，應依道路交通事件處理辦法第19條前段，裁定如主文
。
中    華    民    國    100    年    2    月    18    日
                      交通法庭  法  官  方鴻愷
以上正本證明與原本無異。
如不服本裁定應於送達後5 日內向本院提出抗告狀。
                                書記官  江怡萱
中    華    民    國   100    年    2     月    21    日